【裁判字號】    92,訴,414
【裁判日期】    920425
【裁判案由】    偽造文書等
【裁判全文】
臺灣高雄地方法院刑事判決                          九十二年度訴字第四一四號
    公  訴  人  臺灣高雄地方法院檢察署檢察官
    被      告  甲○○
    選任辯護人  方春意律師
    被      告  乙○○
右列被告等因偽造文書等案件，經檢察官提起公訴（九十一年度偵字第一五三六號
），本院判決如左：
    主  文
甲○○連續行使變造公文書，足以生損害於公眾及他人，處有期徒刑壹年捌月，緩刑
肆年。
乙○○行使變造公文書，足以生損害於公眾及他人，處有期徒刑壹年壹月，緩刑參年
。
    事  實
一、緣台灣電力公司輸變電工程處南區施工處（下稱台電南區施工處）於民國八十九
    年間發包高雄市凱旋變電所新建工程，該工程由「統盛營造工程股份有限公司（
    下稱「統盛公司」）」於八十九年八月二十四日以工程款新台幣（下同）八千一
    百九十萬元得標，並於同年十一月六日開工興建，而「皓豐企業有限公司（下稱
    皓豐公司）」則係「統盛公司」所標得之前開凱旋變電所新建工程之防水層工程
    部分的下包廠商（該防水層工程部分工程款約八十萬元），「皓豐公司」之負責
    人乙○○遂向「海帆粘劑有限公司（下稱海帆公司）」訂購四十桶「ＨＢ防水劑
    」，以作為凱旋變電所防水層工程使用。然依據凱旋變電所新建工程合約特別說
    明中就施工材料規定「承攬人應提供材質試驗資料經甲方審核認可」，「統盛公
    司」於九十年一月中旬乃向「皓豐公司」負責人乙○○索取「ＨＢ防水劑」之試
    驗報告，以為交付台電南區施工處審查，乙○○轉而向出售防水劑之「海帆公司
    」負責人甲○○索取「ＨＢ防水劑」之試驗報告。詎甲○○因認所販售之「ＨＢ
    防水劑」價格約為六千元，而送驗費用須約二萬元，為減省防水劑之試驗費用，
    並知悉「好田實業有限公司（下稱「好田公司」）」曾將類似之ＨＢ防水劑送往
    經濟部商品檢驗局試驗，即向不知情之「好田公司」負責人楊清吉索取原為「好
    田公司」於八十六年八月二日送交經濟部商品檢驗局試驗之「ＨＢ防水劑」試驗
    報告影本乙份，楊清吉隨即以傳真方式送交甲○○。甲○○於取得上開試驗報告
    後，即基於變造公文書之犯意，將經濟部商品檢驗局報告書編號９Ｚ00000
    0000號ＨＢ防水劑之委託試驗報告（下稱商檢局試驗報告）影本中之委託者
    欄，由「好田公司」變造為「海帆公司」後，持之交予乙○○，然因該契約規定
    試驗報告送驗日期應在最近一年內，乙○○發現該試驗報告未符合契約期間之規
    定，即將之交還甲○○，再由甲○○基於接續變造公文書之犯意，將該試驗報告
    之受理日期、簽發日期等分別由「八十六年八月二日、八十六年九月二十二日」
    變造為「八十九年八月二日、八十九年九月二十二日」後，再將此變造之商檢局
    試驗報告交予知情之乙○○，乙○○則另基於行使變造公文書之犯意，再將變造
    後日期之試驗報告交予「統盛公司」層轉台電公司不知情之李英奎審核通過，足
    生損害於經濟部商品檢驗局及台電南區施工處。嗣因該商檢局試驗報告於九十年
    一月三十日為台電南區施工處抽查小組人員發現疑有變造之情事後，台電南區施
    工處抽查小組乃要求將「ＨＢ防水劑」重新抽樣送國立中興大學檢驗，並由李英
    奎於九十年一月三十一日簽具委託書，交由甲○○於九十年二月七日送往國立中
    興大學土木工程系工程材料試驗室試驗，並由甲○○繳交試驗費，然因試驗結果
    之透水比項的數值為零點六五，仍不符台電南區施工處規定值應在零點五以下之
    要求，甲○○為求試驗報告能夠通過台電南區施工處審核，復承上變造公文書之
    概括犯意，先以電話請求國立中興大學土木工程系工程材料試驗室助理詹益安勿
    將試驗結果第五項透水比列入該國立中興大學土木工程系工程材料試驗室試驗報
    告（下稱中興大學試驗報告）內，並於九十年三月中旬之某日以打字影印方式，
    在中興大學試驗報告增列「第五項透水比」、「試驗結果透水比：０．４５（對
    照組１０‧０ｇ、加藥組６．５ｇ）」等字樣而變造，並將變造完成之中興大學
    試驗報告影本交付不知情之乙○○，層轉至台電南區施工處不知情之李英奎，李
    英奎乃於九十年三月二十九日將該中興大學試驗報告逐級上陳，足生損害國立中
    興大學土木工程系工程材料試驗室及台電南區施工處。迨因台電南區施工處抽查
    小組復發現該中興大學試驗報告結果第五項「透水比」標示為０．４５，且後列
    之「試驗結果透水比：０．４５（對照組１０．０ｇ、加藥組６．５ｇ）」等字
    樣與計算公式前後矛盾（蓋以其對照組１０‧０ｇ、加藥組６‧５計算，透水比
    應為０．６５），台電南區施工處乃向中興大學土木工程系函詢，而中興大學土
    木工程系回覆稱原始試驗報告之「試驗項目」、「試驗結果」欄並無「透水比」
    項，始確認中興大學試驗報告確遭甲○○變造。
二、案經法務部調查局高雄市調查處移送台灣高雄地方法院檢察署檢察官偵查起訴。
    理  由
一、右揭事實，業據被告甲○○及乙○○於法務部調查局苗栗縣調查站、高雄市調處
    及偵、審時供承不諱，核相符合，並證人即「好田公司」負責人楊清吉於高雄市
    調處訊問時、證人即中興大學工程材料試驗室助理詹益安於高雄市調處及偵查時
    、證人即台電公司人員李英奎於高雄市調處及偵查時、及證人即「統盛公司」負
    責人徐振榮於高雄市調處訊問時證述屬實，且有商檢局試驗報告遭變造前後之委
    託試驗報告書各乙紙、中興大學試驗報告遭變造前後之試驗報告各乙紙、中興大
    學土木工程學系九十年七月十七日九十興木字第○七四號函、台灣電力公司器材
    試驗申請委託書乙紙、及台電南區施工處抽驗報告乙份等附卷可稽。是被告等之
    自白核與事實相符，堪信屬真實。從而，本件事證明確，被告等上開犯行，均堪
    認定。
二、核被告甲○○及乙○○所為，均係犯刑法第二百十六條、第二百十一條行使變造
    公文書罪。被告甲○○變造公文書之低度行為，為行使變造公文書之高度行為所
    吸收，不另論罪。被告甲○○先後二次行使變造公文書行為，時間緊接，觸犯構
    成要件相同之罪名，顯係基於概括犯意反覆為之，應依連續犯之規定論以一罪，
    並加重其刑。而被告乙○○雖明知被告甲○○確有變造商檢局試驗報告之受理日
    期及簽發日期，然被告乙○○係自己基於行使變造公文書之犯意，而持以行使，
    是公訴意旨認被告甲○○與乙○○間，就行使變造商檢局試驗報告部分，有犯意
    之聯絡及行為之分擔，為共同正犯，尚有誤會。公訴人雖以被告等承包台電南區
    施工處之公共工程，僅為虛偽應付發包單位之契約上要求，竟連續變造公文書多
    次，復損害試驗機關之公信力，並嚴重影響公共工程之品質及公共建築物之安全
    ，更徒生法院之訟類，然二人已坦承犯嫌，復獲利非多，平日素行亦非差等各項
    因素後，而具體求處被告甲○○有期徒刑二年二月、被告乙○○有期徒刑一年二
    月；惟爰審酌被告甲○○前僅有違反票據法之犯罪前科，被告乙○○並無任何犯
    罪前科，有被告等台灣高等法院被告全國前案紀錄表可按，品行非劣，因一時貪
    圖便利，而為本件犯行，且變造試驗報告僅係關於防水劑部分，對於該工程品質
    影響非鉅，所犯情節，犯罪之手段、目的、所生危害，及犯後坦認犯行，尚見悔
    悟等一切情狀，分別量處如主文所示之刑，以資懲儆。又被告等前均未曾受有期
    徒刑以上刑之宣告，有台灣高雄地方法院檢察署刑案資料查註紀錄表及台灣高等
    法院被告全國前案紀錄表可按，因一時失慮，偶罹刑典，經此偵審程序及刑之宣
    告，應知警惕，而無再犯之虞，本院認前開所宣告之刑，以暫不執行為適當，併
    宣告被告甲○○緩刑四年、被告乙○○緩刑三年，以啟自新。至變造之「經濟部
    商品檢驗局委託試驗報告」及「國立中興大學土木工程學系工程材料試驗室試驗
    報告」各乙紙，業經被告等提出行使，已非屬被告等所有之物，爰不另為沒收之
    諭知，附此敘明。
據上論斷，應依刑事訴訟法第二百九十九條第一項前段，刑法第五十六條、第二百十
六條、第二百十一條、第七十四條第一款，判決如主文。
中      華      民      國      九十二    年      四    月    二十五    日
                                  臺灣高雄地方法院刑事第六庭
                                      法  官  洪榮家
右正本證明與原本無異。
如不服本判決，應於判決送達後十日內，向本院提出上訴狀。
                                      書記官  陳寰瑛
中      華      民      國      九十二    年      四    月    二十五    日
附錄本案論罪科刑法條全文：
刑法第二百十一條：
  偽造、變造公文書，足以生損害於公眾或他人者，處一年以上七年以下有期徒刑。
刑法第二百十六條：
  行使第二百十條至第二百十五條之文書者，依偽造、變造文書或登載不實事項或使
  登載不實事項之規定處斷。


司法院資訊處製作；財團法人民間司法改革基金會備份。
